臺灣彰化地方法院刑事判決　　　　　　 100年度訴字第1217號
公　訴　人　臺灣彰化地方法院檢察署檢察官
被　　　告　闕煌均
選任辯護人　黃逸仁律師
上列被告因違反毒品危害防制條例案件，經檢察官提起公訴（10
0 年度偵緝字第352 號、100 年度偵緝字第353 號），本院判決
如下：
    主  文
闕煌均販賣第一級毒品，累犯，處有期徒刑玖年肆月。販賣第一
級毒品所得新臺幣壹仟元沒收之，如全部或一部不能沒收時，以
其財產抵償之。未扣案之NOKIA 牌行動電話壹支（含門號000000
0000號SIM 卡壹枚）沒收之，如全部或一部不能沒收時，追徵其
價額；又販賣第一級毒品，累犯，處有期徒刑玖年。販賣第一級
毒品所得新臺幣伍佰元沒收，如全部或一部不能沒收時，以其財
產抵償之。未扣案之NOKIA 牌行動電話壹支（含門號0000000000
號SIM 卡壹枚）沒收之，如全部或一部不能沒收時，追徵其價額
；又販賣第一級毒品，累犯，處有期徒刑玖年。販賣第一級毒品
所得新臺幣伍佰元沒收，如全部或一部不能沒收時，以其財產抵
償之。未扣案之NOKIA 牌行動電話壹支（含門號0000000000號SI
M卡 壹枚）沒收之，如全部或一部不能沒收時，追徵其價額；又
販賣第一級毒品，累犯，處有期徒刑玖年。販賣第一級毒品所得
新臺幣伍佰元沒收，如全部或一部不能沒收時，以其財產抵償之
，未扣案之NOKIA 牌行動電話壹支（含門號0000000000號SIM 卡
壹枚）沒收之，如全部或一部不能沒收時，追徵其價額。主刑部
分應執行有期徒刑拾貳年，沒收部分併執行之。
        犯罪事實
一、闕煌均前因殺人未遂案件，經本院於民國88年5 月28日以87
    年度少訴字第11號判處有期徒刑6 年，上訴後，經臺灣高等
    法院臺中分院於88年8 月17日以88年度少上訴字第102 號判
    決上訴駁回，並於88年9 月16日確定，執行後假釋出監，復
    經撤銷假釋，尚有殘刑有期徒刑3 年5 月29日，94年4 月1
    日再度入監。又因施用第一級毒品案件，經本院於93年7
    月30日以93年度訴字第597 號判決處有期徒刑9 月，並於93
    年8 月23日確定。又因施用第二級毒品案件，經本院於93
    年7 月30日以93年度易字第665 號判決處有期徒刑3 月，並
    於93年8 月23日確定。復因施用第一級毒品及施用第二級
    毒品甲基安非他命，經臺灣臺南地方法院於94年8 月24日以
    94 年 度訴字第968 號判決處有期徒刑10月、6 月，並於94
    年9 月19日確定。又因妨害公務案件，經臺灣臺南地方法
    院於94年10月24日以94年度簡字第2249號判決處有期徒刑5
    月，並於94年11月21日確定。上述案件，經臺灣臺南地
    方法院於96年8 月6 日以96年度聲減字第1969號裁定減刑為
    有期徒刑4 月15日、1 月15日，定應執行有期徒刑5 月；上
    述案件則減刑為有期徒刑5 月、3 月、2 月15日，定應
    執行有期徒刑9 月，並均於96年8 月17日確定，接續執行上
    述應執行殘刑3 年5 月29日，甫於98年8 月24日縮刑執行
    完畢（構成累犯）。
二、闕煌均明知海洛因屬毒品危害防制條例第2 條第2 項第1 款
    規定之第一級毒品，非經許可，不得持有、販賣他人，竟基
    於販賣第一級毒品海洛因以營利之各別犯意，利用其所有之
    NOKIA 廠牌，不詳型號之行動電話1 支（內裝行動電話門號
    0000000000號晶片卡1 張；未扣案），作為對外聯絡販賣毒
    品海洛因事宜。而闕煌均為逃避警方追緝，復與購毒者約定
    ：若購毒者撥打上開行動電話門號與其連繫，就是要購買毒
    品，然為避免電話遭到監聽，在電話中不要談論任何有關毒
    品之事情，直接約時間、地點見面後，當面再談等情後，而
    分別於下列時間、地點，為販賣第一級毒品海洛因之犯行：
（一）於100年2月15日晚上11時39分許，曹展維以其當時持用之
      0000000000號行動電話門號，主動撥打闕煌均所持用之00
      00000000號行動電話門號，與闕煌均相約購毒事宜，後兩
      人相約在闕煌均位在彰化縣埔心鄉○○村○○○路90之1
      巷22號之住處外面（起訴書誤載為闕煌均住處）交易毒品
      ，待於翌日（16日）凌晨零時18分許，2 人會面後，遂由
      闕煌均販賣重量約0.2 公克、價值新臺幣（下同）1 千元
      之第一級毒品海洛因1 包予曹展維，並當場自曹展維處收
      受現金1 千元。
（二）於100 年2 月23日晚上6 時52分許，陳宏宜以其當時持用
      之0000000000號行動電話門號，主動撥打闕煌均所持用之
      0000000000號行動電話門號，與闕煌均相約購毒，後2 人
      相約在彰化縣員林鎮○○○街「全家福鞋店」附近交易毒
      品，待於同日晚上7 時2 分許，2 人會面後，遂由闕煌均
      自所騎乘其母張美華所有車牌號碼HC-9988 號自小客車上
      ，下車走向陳宏宜停在「全家福鞋店」對面之車上，販賣
      重量約0.1 公克、價值5 百元之第一級毒品海洛因1 包予
      陳宏宜，並當場自陳宏宜處收受現金5 百元。
（三）於100 年2 月28日上午7 時36分許，謝國斌以其當時持用
      之0000000000號行動電話門號，主動撥打闕煌均所持用之
      00 00000000 號行動電話門號，與闕煌均相約購毒事宜，
      後2 人相約在彰化縣員林鎮○○路「昇財麗禧酒店」旁「
      B&Q 特力屋」對面之馬路邊交易毒品，待於同日上午7 時
      41分許，2 人會面後，遂由謝國斌騎乘機車停靠在闕煌均
      所騎乘其母親所有之機車旁，闕煌均即販賣重量約0.1 公
      克、價值5 百元之第一級毒品海洛因1 包予謝國斌，並當
      場自謝國斌處收受現金5 百元。
（四）於100年2月28日中午12時4分許，謝國斌因身上尚有閒錢
      ，於施用上開購得之毒品完盡後，又想施用第一級毒品海
      洛因，遂再次以0000000000號行動電話門號，主動撥打闕
      煌均所持用之0000000000號行動電話門號，並與闕煌均相
      約在彰化縣員林鎮○○路臺灣彰化地方法院附近即彰化縣
      員林鎮○○○街「東火汽車旅館」對面馬路邊交易毒品，
      待於同日中午12時14分許，2 人會面後，遂由謝國斌騎乘
      機車停靠在闕煌均所駕駛之上開自小客車旁，闕煌均搖下
      車窗，販賣重量約0.1 公克、價值5 百元之第一級毒品海
      洛因1 包予謝國斌，並當場自謝國斌處收受現金5 百元。
    嗣經警依法對闕煌均之上開行動電話實施通訊監察後，發現
    闕煌均確涉有販賣第一級毒品之犯嫌，然因闕煌均逃匿無蹤
    ，經臺灣彰化地方法院檢察署發布通緝後，於100 年7 月9
    日緝獲到案。
二、案經彰化縣警察局田中分局報請臺灣彰化地方法院檢察署檢
    察官偵查起訴。
    理  由
壹、證據能力部分：
一、按檢察官職司追訴犯罪，就審判程序之訴訟構造言，檢察官
    係屬與被告相對立之當事人一方，偵查中對被告以外之人所
    為之偵查筆錄，或被告以外之人向檢察官所提之書面陳述，
    性質上均屬傳聞證據。自理論上言，如未予被告反對詰問、
    適當辯解之機會，一律准其為證據，似有違當事人進行主義
    之精神，對被告之防禦權亦有所妨礙；然而現階段刑事訴訟
    法規定檢察官代表國家偵查犯罪、實施公訴，必須對於被告
    之犯罪事實負舉證之責，依法其有訊問被告、證人及鑑定人
    之權，證人、鑑定人且須具結，而實務運作時，偵查中檢察
    官向被告以外之人所取得之陳述，原則上均能遵守法律規定
    ，不致違法取供，其可信性極高，為兼顧理論與實務，乃於
    修正刑事訴訟法時，增列第159 條之1 第2 項，明定被告以
    外之人（含被害人、證人等）於偵查中向檢察官所為陳述，
    除顯有不可信之情況者外，得為證據，並於92年9 月1 日施
    行（最高法院94年度臺上字第7416號判決意旨參照）。又詰
    問權係指訴訟上當事人有在審判庭輪流盤問證人，以求發現
    真實，辨明供述證據真偽之權利，其於現行刑事訴訟制度之
    設計，以刑事訴訟法第166 條以下規定之交互詰問為實踐，
    屬於人證調查證據程序之一環；與證據能力係指符合法律所
    規定之證據適格，而得成為證明犯罪事實存在與否之證據資
    格，性質上並非相同。偵查中檢察官為蒐集被告犯罪證據，
    訊問證人旨在確認被告嫌疑之有無及內容，與審判期日透過
    當事人之攻防，調查證人以認定事實之性質及目的，尚屬有
    別。偵查中訊問證人，法無明文必須傳喚被告使之得以在場
    ，刑事訴訟法第248 條第1 項前段雖規定：「如被告在場者
    ，被告得親自詰問」，事實上亦難期被告有於偵查中行使詰
    問權之機會。此項未經被告詰問之被告以外之人於偵查中向
    檢察官所為之陳述，依刑事訴訟法第159 條之1 第2 項之規
    定，原則上屬於法律規定為有證據能力之傳聞證據，於例外
    顯有不可信之情況，始否定其得為證據。是得為證據之被告
    以外之人於偵查中所為之陳述，因其陳述未經被告詰問，應
    認屬於未經合法調查之證據，並非無證據能力，而禁止證據
    之使用。此項詰問權之欠缺，非不得於審判中由被告行使以
    補正，而完足為經合法調查之證據。倘被告於審判中捨棄詰
    問權，或證人客觀上有不能受詰問之情形，自無不當剝奪被
    告詰問權行使之可言（最高法院96年度臺上字第4064號判決
    要旨參照）。經查，證人即購毒者曹展維（見他字第364號
    卷第18至20頁）、謝國斌（見他字第364 號卷第26至28頁）
    、陳宏宜（見他字第364 號卷第36至39頁）在檢察官偵查時
    ，係以證人之身分，經檢察官告以具結之義務及偽證之處罰
    ，經其等具結，而於負擔偽證罪之處罰心理下所為，係經以
    具結擔保其等證述之真實性；且並無證據顯示係遭受強暴、
    脅迫、詐欺、利誘等外力干擾情形，或在影響其等心理狀況
    致妨礙其等自由陳述等顯不可信之情況下所為，況本案被告
    及其選任辯護人在本院審理中放棄行使對質詰問權（本院卷
    60 頁 反面、第136 頁），依上開說明，證人曹展維、謝國
    斌、陳宏宜等人於偵查中之證言，自具有證據能力。
二、又按被告以外之人（包括證人、鑑定人、告訴人、被害人及
    共同被告等）於審判外之陳述雖不符刑事訴訟法第159 條之
    1 至之4 之規定，而經當事人於審判程序同意作為證據，法
    院審酌該言詞陳述或書面陳述作成時之情況，認為適當者，
    亦得為證據，刑事訴訟法第159 條之5 第1 項定有明文。其
    立法意旨在於傳聞證據未經當事人之反對詰問予以核實，原
    則上先予排除。惟若當事人已放棄反對詰問權，於審判程序
    中表明同意該等傳聞證據可作為證據，基於尊重當事人對傳
    聞證據之處分權使訴訟程序得以順暢進行，上開傳聞證據則
    有證據能力（最高法院94年度臺上字第4890號判決要旨參照
    ）。且按當事人、代理人或辯護人於法院調查證據時，知有
    第159 條第1 項不得為證據之情形，而未於言詞辯論終結前
    聲明異議者，視為有前項之同意，刑事訴訟法第159 條之5
    定有明文。亦即，傳聞證據未經當事人之反對詰問予以核實
    ，原則上先予排除，惟若當事人已放棄詰問或未聲明異議，
    基於證據資料愈豐富，愈有助於真實發現之理念，且強化言
    詞辯論主義，法院自可承認該傳聞證據例外擁有證據能力。
    經查，證人即購毒者曹展維（見偵字第4122號卷第6 至11頁
    ）、謝國斌（見偵字第4122號卷第3 至5 頁）、陳宏宜（見
    偵字第4122號卷第12至15頁）等人於警詢時之供述、行政院
    海岸巡防署海岸巡防總局中部地區巡防局函100 年10月5 日
    雲林機字第100012138 號函附之職務報告（見本院卷第129
    至130 頁）、臺灣彰化地方法院檢察署100 年10月7 日彰檢
    文忠100 偵緝352 字第43808 號函（本院卷第75頁）、彰化
    縣警察局田中分局100 年10月14日田警分偵字第1000019166
    號函（本院卷第79頁），經檢察官、被告及其辯護人均同意
    作為證據（見本院卷60頁反面、第136 頁），又本院審酌該
    等證據作成時之情況，並查無其他不法之情狀，足認為得為
    本案之證據，依刑事訴訟法第159 條之5 之規定，有證據能
    力。
三、次按刑事訴訟法第159 條之4 規定，可作為證據之文書有：
    一、除顯有不可信之情況外，公務員職務上製作之紀錄文書
    、證明文書。二、除顯有不可信之情況外，從事業務之人於
    業務上或通常業務過程所須製作之紀錄文書、證明文書。三
    、除前二款之情形外，其他於可信之特別情況下所製作之文
    書。本案門號0000-000000 號申設人資料（見偵字第4122號
    卷第24頁、本院卷第54頁）係電信業者為紀錄門號使用者資
    料及正確收取電話通話費用，而以電信業者管控之電腦設備
    登載管理。上開門號申設資料，顯非為訴訟上之特定目的而
    製作，而係屬於通常業務過程中不間斷之規律性、機械性記
    載，自屬於從事業務之人於業務上或通常業務過程所須製作
    之紀錄文書，亦核無顯不可信之情況，且與本案之犯罪事實
    具有關聯性，具有證據能力；證人即購毒者曹展維前案紀錄
    表、臺灣彰化地方法院檢察官100 年度毒偵字第714 號、第
    1087號緩起訴處分書、臺灣高等法院臺中分院檢察署100 年
    度上職議第4201號處分書（見本院卷第26至33頁）、證人即
    購毒者陳宏宜前案紀錄表、臺灣彰化地方法院檢察官100 年
    度毒偵字第1088號緩起訴處分書、臺灣高等法院臺中分院檢
    察署100 年度上職議第3910號處分書（見本院卷第34至39頁
    ）、證人即購毒者謝國斌前案紀錄表、臺灣彰化地方法院檢
    察官100 年度毒偵字第1089號緩起訴處分書、臺灣高等法院
    臺中分院檢察署100 年度上職議第3908號處分書（見本院卷
    第40至53頁）等文書，並非係為本案訴訟上之特定目的而製
    作，且係在可信之特別情況下所製作之文書，可證明本案購
    毒者確有施用毒品海洛因之犯行，與本案之犯罪事實具有關
    聯性，具有證據能力。
四、再按刑事訴訟法第165 條之1 第2 項規定：錄音可為證據者
    ，審判長應以適當之設備，顯示聲音、影像、符號或資料，
    使當事人、代理人、辯護人或輔佐人辨認或告以要旨，乃就
    新型態證據之調查方法所為之規定。而所謂以適當之設備，
    顯示聲音，通常以勘驗為之，重在辨別錄音聲音之同一性，
    兼及錄音內容之真實性。偵查犯罪機關依法定程序監聽之錄
    音，應認該監聽所得之錄音帶或光碟，始屬調查犯罪所得之
    證據，但依據監聽錄音結果而製作之通訊監察譯文，乃該監
    聽錄音內容之顯示，此為學理上所稱之派（衍）生證據，屬
    於文書證據之一種。於被告或訴訟關係人對其譯文之真實性
    發生爭執或有所懷疑時，法院固應依刑事訴訟法第165 條之
    1 第2 項之規定勘驗該監聽之錄音帶踐行調查證據之程序，
    以確認該錄音聲音是否為本人及其內容與通訊監察譯文之記
    載是否相符；然如被告或訴訟關係人對其監聽錄音之譯文真
    實性並不爭執，則顯無辨認其錄音聲音之調查必要性（最高
    法院96年度臺上字第1869號判決意旨參照）。本案針對門號
    0000-000000 號行動電話所為之監聽錄音，為經本院核發通
    訊監察書，有詳載案由、監察電話及時間之通訊監察書、電
    話附表等在卷可參（見偵字第4122號卷第25至26頁、第29至
    30頁），其監聽錄音之蒐證程序合法，且被告於本院審理時
    ，表示該等通訊監察譯文係其與證人曹展維、謝國斌、陳宏
    宜等人之對話內容無訛（本院卷第136 頁反面），並經檢察
    官、被告、辯護人均明示同意作為證據使用（見本院卷60頁
    反面、第136 頁），本院審酌上開通訊監察譯文與被告有無
    販賣毒品海洛因犯行之待證事實具有關連性，及其作成時之
    情況，認為以之作為證據應屬適當，依刑事訴訟法第159 條
    之5 規定，具有證據能力。
五、卷附之陳宏宜指認交易地點照片（見偵字第4122號卷第22頁
    ），係屬機械性紀錄特徵，也就是認識對象的是照相鏡頭，
    透過鏡頭形成的畫面映寫入膠卷，然後還原於照相紙上，故
    照相中不含有人的供述要素，在現實情形與作為傳達結果的
    照相，在內容上的一致性是透過機械的正確性來加以保障的
    ，在照相中，並不存在人對現實情形的知覺、記憶，在表現
    時經常可能發生的錯誤（如知覺的不準確、記憶隨時間推移
    而發生的變化），故照相當然是非供述證據，並無傳聞法則
    之適用，惟卷附上開照片既係透過相機拍攝後經沖印所得，
    且與本案犯罪事實具有關聯性，且被告對於卷內所附之上揭
    照片亦未主張係執法人員違法取得，經查又無不得作為證據
    之事由，依法自得作為證據，而有證據能力（最高法院97
    年度臺上字第3854號判決意旨參見）。
六、末按被告之自白，非出於強暴、脅迫、利誘、詐欺、疲勞訊
    問、違法羈押或其他不正之方法，且與事實相符者，得為證
    據，刑事訴訟法第156 條第1 項定有明文。查本件被告對於
    偵訊及本院審理時所為之自白（見偵緝字第352 號卷第22頁
    、本院卷第59至62頁、第132 頁至第141 頁），並未曾提出
    有何遭受「強暴、脅迫、利誘、詐欺、疲勞訊問、違法羈押
    或其他不正之方法」始為自白之主張，參酌上述其他證據，
    足認被告於偵訊及本院審理時所為之自白，與事實相符，依
    法自得為證據。
貳、實體部分：
一、認定犯罪事實所憑之證據及理由：
（一）上揭犯罪事實，業據被告闕煌均於偵訊時、本院準備程序
      及本院審理中（見偵緝字第352 號卷第22頁、本院卷第59
      至62頁、第132 頁至第141 頁）坦承不諱，核與證人即購
      毒者曹展維（見偵字第4122號卷第6 至11頁、他字第364
      號卷第18至20頁）、謝國斌（見偵字第4122號卷第3 至5
      頁、他字第364 號卷第26至28頁）、陳宏宜（見偵字第41
      22號卷第12至15頁、他字第364 號卷第36至39頁）等人於
      警詢時及偵訊中之證述情節相符，並有陳宏宜指認交易地
      點照片（見偵字第4122號卷第22頁）、通訊監察書及電話
      附表（見偵字第4122號卷第25至26頁、第29至30頁）、行
      動電話門號0000-000000 號申設人資料（見偵字第4122號
      卷第24頁、本院卷第54頁）、彰化縣警察局田中分局100
      年9 月27日田警分偵字第1000017755號函附之通訊監察譯
      文1 份（本院卷第68頁、第70頁、第72頁）、臺灣彰化地
      方法院檢察署100 年10月7 日彰檢文忠100 偵緝352 字第
      43808 號函（本院卷第75頁）、彰化縣警察局田中分局10
      0 年10月14日田警分偵字第1000019166號函（本院卷第79
      頁）、證人即購毒者曹展維前案紀錄表、臺灣彰化地方法
      院檢察官100 年度毒偵字第714 號、第1087號緩起訴處分
      書、臺灣高等法院臺中分院檢察署100 年度上職議第4201
      號處分書（見本院卷第26至33頁）、證人即購毒者陳宏宜
      前案紀錄表、臺灣彰化地方法院檢察官100 年度毒偵字第
      1088號緩起訴處分書、臺灣高等法院臺中分院檢察署100
      年度上職議第3910號處分書（見本院卷第34至39頁）、證
      人即購毒者謝國斌前案紀錄表、臺灣彰化地方法院檢察官
      100 年度毒偵字第1089號緩起訴處分書、臺灣高等法院臺
      中分院檢察署100 年度上職議第3908號處分書（見本院卷
      第40至53頁）、行政院海岸巡防署海岸巡防總局中部地區
      巡防局函100 年10月5 日雲林機字第100012138 號函附之
      職務報告（見本院卷第129 至130 頁）等附卷可稽。
（二）1.證人曹展維於100 年2 月15日晚上11時39分，以門號00
      00-000000 號與被告闕煌均持用之門號0000-000000 號之
      對話內容如下：
        闕煌均：喂。
        曹展維：你睡了沒有。
        闕煌均：還沒，我剛才以為你在這裡我還跑下去樓下，
                你現在在那裡。
        曹展維：我要回去了。
        闕煌均：喔好了。
        曹展維 ：不過我女朋友沒有給我接電話。
        闕煌均：要怎麼辦。
        曹展維：我身上還有，但會差一點。
        闕煌均：我知道我在這裡等你。
        曹展維：好我現在在路上而已。
        闕煌均：好。
      2.證人曹展維於100 年2 月16日零時8 分，以門號0000-0
        00000 號與被告闕煌均持用之門號0000-000000 號之對
        話內容如下：
        闕煌均：你到那裡了，我要睡著了。
        曹展維：我到大村了。
        闕煌均：是喔。
        曹展維 ：是。
        闕煌均：喔好好。
      3.證人陳宏宜於100 年2 月23日晚上6 時52分，以門號
        000 0-0 00000 號與被告闕煌均持用之門號0000-00000
        0 號之對話內容如下：
        闕煌均：喂。
        陳宏宜：喂你有空嗎。
        闕煌均：我人在員林耶。
        陳宏宜：這樣我過去找你。
        闕煌均：你吃飽了沒有不然來員林吃東西。
        陳宏宜：我過去那裡找你。
        闕煌均：在員林國小前面有一家全家福鞋店你到了才打
                電話給我，我們一起去吃東西。
        陳宏宜：好。
      4.證人謝國斌於100 年2 月28日上午7 時36分，以門號00
        00-000000 號與被告闕煌均持用之門號0000-000000 號
        之對話內容如下：
        闕煌均：喂。
        謝國斌：偉偉喔我過去找你好嗎。
        闕煌均：我在員林國小這裡，你在那裡。
        謝國斌：現在在美力達這裡。
        闕煌均：我們是要去醫院。
        謝國斌：對面那間喂婦產科。
        闕煌均：好阿都可以，你在美力達這裡嗎，不然在昇財
                麗禧那邊特立屋的對面那邊。
        謝國斌：好。
      5.證人謝國斌於100 年2 月28日中午12時4 分，以門號00
        00 -000000號與被告闕煌均持用之門號0000-000000 號
        之對話內容如下：
        闕煌均：喂，你休息了嗎。
        謝國斌：我過去找，你喔。
        闕煌均：是喔我在員林阿。
        謝國斌：在那裡。
        闕煌均：你在人在那裡。
        謝國斌：我在美立達這裡。
        闕煌均：也是在美立達那裡。
        謝國斌：我公司在這裡。
        闕煌均：我要在那裡等你，法院那邊。
        謝國斌 ：法院那邊好好。
      6.證人謝國斌於100 年2 月28日中午12時13分，以門號00
        00-000000 號與被告闕煌均持用之門號0000-000000 號
        之對話內容如下：
        闕煌均：喂。
        謝國斌：我在7 這裡。
        闕煌均：你在7 那邊我在法院走這條是不是有東火汽車
                旅館，一直走過來，不是7 這邊是另外一邊。
        謝國斌：也是在大路旁邊。
        闕煌均：沒有。
        謝國斌：喔！我知。
        闕煌均：好。
        謝國斌：好。
      此有證人曹展維、陳宏宜、謝國斌與被告之通訊監察譯文
      、通訊監察書及電話附表各1 份附卷可按（見偵字第4122
      號卷第25至26頁、第29至30頁、本院卷第68頁、第70頁、
      第72頁）。
（三）又毒品海洛因害人匪淺，政府明令禁止非法施用販賣，若
      非有利可圖，被告當無甘冒重典而販賣之理；況被告於本
      院審理時亦陳稱：賣毒品海洛因沒有賺錢，但是有賺吃，
      賺差量，5 千元大胖如果拿5 包給我，我每包就鏟一些出
      來自己施用，剩下的就賣給他人，也是賣5 千元。大胖如
      果拿5 包給我，每包1 千元，每1 包都會鏟一些出來，再
      以1 包1 千元或拆成2 包，每包5 百元的價錢出售，每包
      都鏟1 次施用，量多少我也不知道（見本院卷第139 頁）
      ，是被告所為販賣第一級毒品海洛因，有從中賺取牟利之
      意圖及事實，亦可認定。綜上所述，被告上揭自白，核與
      前揭事證相符，應堪採信，本案事證明確，被告前述犯行
      ，應堪認定。
二、論罪科刑：
（一）按毒品危害防制條例第4 條之販賣毒品罪，行為人祇須有
      營利之意圖而販入或賣出毒品者，其犯罪即屬成立，並不
      因行為人所獲得之利益係現金或其他實物而有不同（最高
      法院97年度臺上字第2422號判決要旨參照）。是核被告闕
      煌均所為，均係犯毒品危害防制條例第4 項第1 項之販賣
      第一級毒品罪。
（二）又被告為各次販賣第一級毒品海洛因之犯行，其各次持有
      海洛因之目的既在販賣，則其各次持有之低度行為，應分
      別為各次販賣之高度行為所吸收，不另論罪。
（三）被告上揭4 次販賣第一級毒品海洛因之罪，均係犯意各別
      、行為互殊，應予分論併罰。
（四）被告前因殺人未遂案件，經本院於88年5 月28日以87年度
      少訴字第11號判處有期徒刑6 年，上訴後，經臺灣高等法
      院臺中分院於88年8 月17日以88年度少上訴字第102 號判
      決上訴駁回，並於88年9 月16日確定，執行後假釋出監，
      復經撤銷假釋，尚有殘刑有期徒刑3 年5 月29日，94 年4
      月1 日再度入監。又因施用第一級毒品案件，經本院於
      93年7 月30日以93年度訴字第597 號判決處有期徒刑9 月
      ，並於93年8 月23日確定。又因施用第二級毒品案件，
      經本院於93年7 月30日以93年度易字第665 號判決處有期
      徒刑3 月，並於93年8 月23日確定。復因施用第一級毒
      品及施用第二級毒品甲基安非他命，經臺灣臺南地方法院
      於94年8 月24日以94年度訴字第968 號判決處有期徒刑10
      月、6 月，並於94年9 月19日確定。又因妨害公務案件
      ，經臺灣臺南地方法院於94年10月24日以94年度簡字第22
      49號判決處有期徒刑5 月，並於94年11月21日確定。上述
      案件，經臺灣臺南地方法院於96年8 月6 日以96年度
      聲減字第1969號裁定減刑為有期徒刑4 月15日、1 月15日
      ，定應執行有期徒刑5 月；上述案件則減刑為有期徒
      刑5 月、3 月、2 月15日，定應執行有期徒刑9 月，並均
      於96年8 月17日確定，接續執行上述應執行殘刑3 年5
      月29日，甫於98年8 月24日縮刑執行完畢等情，此有臺灣
      高等法院被告前案紀錄表存卷可考，其於5 年內故意再犯
      本案有期徒刑以上之4 罪，為累犯，皆應依刑法第47條第
      1 項之規定，論以累犯，且除就販賣第一級毒品罪之法定
      刑為死刑、無期徒刑部分，依刑法第65條第1 項規定，不
      得加重外，僅各就其他之法定刑部分依法加重之。
（五）再按犯毒品危害防制條例第4 條至第8 條之罪於偵查及審
      判中均自白者，減輕其刑，毒品危害防制條例第17條第2
      項定有明文。是被告就販賣第一級毒品海洛因犯行，業於
      偵訊時、本院準備程序及本院審理中（見偵緝字第352 號
      卷第22頁、本院卷第59至62頁、第132 頁至第141 頁）自
      白不諱，則被告應依毒品危害防制條例第17條第2 項之規
      定減輕其刑，且就除法定刑為死刑、無期徒刑部分，依法
      不得加重外，餘皆依法先加後減之。
（六）復按刑法第59條規定犯罪之情狀顯可憫恕者，得酌量減輕
      其刑，其所謂「犯罪之情狀」，與同法第57條規定科刑時
      應審酌之一切情狀，並非有截然不同之領域，於裁判上酌
      減其刑時，應就犯罪一切情狀（包括第57條所列舉之10款
      事項），予以全盤考量，審酌其犯罪有無可憫恕之事由（
      即有無特殊之原因與環境，在客觀上足以引起一般同情，
      以及宣告法定低度刑，是否猶嫌過重等等），以為判斷。
      按販賣第一級毒品罪之法定刑為「死刑或無期徒刑；處無
      期徒刑者，得併科新臺幣2 千萬元以下罰金」，然同為販
      賣第一級毒品之人，其原因動機不一，犯罪情節未必盡同
      ，或有大盤毒梟者，亦有中、小盤之分，甚或僅止於吸毒
      者友儕間為求互通有無之有償轉讓者亦有之，其販賣行為
      所造成危害社會之程度自屬有異，法律科處此類犯罪，所
      設之法定最低本刑卻同為「無期徒刑，得併科新臺幣2 千
      萬元以下罰金」，不可謂不重。於此情形，倘依其情狀處
      以有期徒刑，即足以懲儆，並可達防衛社會之目的者，自
      非不可依客觀之犯行與主觀之惡性2 者加以考量其情狀，
      是否有可憫恕之處，適用刑法第59條之規定酌量減輕其刑
      ，期使個案裁判之量刑，能斟酌至當，符合比例原則（最
      高法院95年度臺上字第6157號判決要旨參照）。被告上開
      販賣第一級毒品海洛因犯行，無視國家對於杜絕毒品危害
      之禁令，其行為固屬不當，應予非難，然其販賣第一級毒
      品之對象僅有3 人，販賣第一級毒品次數僅有4 次且販賣
      金額僅2 千5 百元，其販賣第一級毒品之犯罪情節均尚非
      至惡，相對於長期大量販賣毒品之大毒梟而言，其對社會
      治安及國民健康之危害顯然較小，是從被告犯案情節觀之
      ，倘仍遽處以經依偵審自白減輕其刑後之最低刑度有期徒
      刑15年，尚屬情輕法重，且難謂符合罪刑相當性及比例原
      則，更無從與大毒梟之惡行有所區隔，是其上開販賣第一
      級毒品之犯罪情狀相較於法定之重刑，在客觀上足以引起
      一般人之同情，情節尚堪憫恕，爰均依刑法第59條之規定
      酌量減輕其刑，並依法遞減之。
（七）另按毒品危害防制條例第17條第1 項規定：犯第4 條第1
      項至第4 項、第8 條第1 項至第4 項之罪，供出毒品來源
      ，因而破獲者，得減輕其刑，其立法意旨重在鼓勵具體供
      出其上游販毒者，俾資追查該毒梟前手及其上游毒品，以
      杜絕毒品之蔓延與氾濫為目的。倘未因其自白進而查獲毒
      梟前手或其上游毒品者，自不得執此邀本條規定之寬減（
      最高法院92年度臺上字第2897號判決意旨參照）。查，經
      遍閱本案全卷，並未發現被告於本案通緝到案後有向檢察
      官或警察供出毒品來源之情事，且經本院函詢臺灣彰化地
      方法院檢察署及彰化縣警察局田中分局後，臺灣彰化地方
      法院檢察署於100 年10月7 日以彰檢文忠100 偵緝352 字
      第43808 號函覆稱：被告於本案未供出上游或共犯等語（
      本院卷第75頁）；彰化縣警察局田中分局亦於100 年10月
      14日以田警分偵字第1000019166號函覆稱：本分局未有被
      告之初供，更未因其供述而查獲共犯或上游之情等語（本
      院卷第79頁），是被告並未於警詢時或檢察官偵查中供出
      本案之共犯或上游乙情，堪以認定。至被告雖於100 年7
      月9 日為警查獲另案販賣毒品案（本院另案100 年度訴字
      第1058號案審理中）時，坦承該案之販賣毒品共犯及上游
      為杜松盛乙詞，然該案之犯罪時間係100 年5 月至7 月間
      ，與本案時間已有1 段差距，且被告於本院審理時均陳述
      販賣毒品海洛因係其1 人所為，並陳述：起訴書這4 次海
      洛因來源都是跟「大胖」買的等語（本院卷第139 頁），
      顯然本案被告販賣毒品海洛因並無共犯，且上游亦非杜松
      盛等情，應可認定。再參以行政院海岸巡防署海岸巡防總
      局中部地區巡防局函100 年10月5 日雲林機字第10001213
      8 號函附之職務報告（見本院卷第129 至130 頁），亦載
      明該案係先對杜松盛實施通訊監察時，才發現闕煌均有協
      助杜松盛販賣毒品情形，由此更見，被告顯無供出毒品來
      源，因而破獲之情事。據此，本案被告自無從依毒品危害
      防制條例第17條第1 項規定減輕其刑，附此敘明。
（八）爰審酌被告明知毒品海洛因戕害國人身心健康，竟販賣第
      一級毒品海洛因予證人曹展維、陳宏宜、謝國斌，顯見被
      告惡性非輕，嚴重危害社會治安，惟念及其販賣海洛因之
      次數僅4 次、數量僅約0.5 公克、對象人數僅3 人，其犯
      行所生損害，亦與中、大盤販毒毒梟有異，被告並於偵查
      中及審理時均坦承犯行，已有悔意，犯後態度尚稱良好，
      且被告僅國中肆業，育有1 子等一切情狀，量處如主文欄
      所示之刑，以示懲儆。
三、沒收部分：
    按毒品危害防制條例第19條第1 項規定性質上係沒收之補充
    規定。其屬於本條所定沒收之標的，如得以直接沒收者，判
    決主文僅宣告沒收即可，不生「追徵其價額」或「以其財產
    抵償之」問題，須沒收之標的全部或一部不能沒收時，始生
    「追徵其價額」或「以其財產抵償之」選項問題。而「追徵
    其價額」或「以其財產抵償之」係屬兩種選項，分別係針對
    現行貨幣以外之其他財產與現行貨幣而言。本規定所稱「追
    徵其價額」者，係指所沒收之物為金錢以外之其他財物而無
    法沒收時，因其實際價值不確定，應追徵其價額，使其繳納
    與原物相當之價額，並無以其財產抵償之問題。倘嗣後追徵
    其金錢價額，不得結果而須以其財產抵償者，要屬行政執行
    機關依強制執行之法律之執行問題，即無不能執行之情形，
    自毋庸諭知「或以其財產抵償之」。如不能沒收之沒收標的
    為金錢時，因價值確定，判決主文直接宣告「以其財產抵償
    之」即可，不發生追徵價額之問題（最高法院99年6 月29日
    99年度第5 次刑事庭會議(二)決議要旨參照）。至毒品危害
    防制條例第19條規定，所稱因犯罪所得之物，自以實際所得
    者為限，苟無所得或尚未取得者，自無從為沒收追繳之諭知
    （最高法院89年度臺上字第3434號判決要旨參照）。又按刑
    罰法令關於沒收之規定，有採職權沒收主義與義務沒收主義
    。職權沒收，指法院就屬於被告所有，並供犯罪所用或因犯
    罪所得之物，仍得本於職權為斟酌沒收與否之宣告，例如刑
    法第38條第1 項第2 款、第3 款、第3 項前段等屬之。義務
    沒收，又可分為絕對義務沒收與相對義務沒收二者。前者指
    凡法條規定「不問屬於犯人與否，沒收之」者屬之，法院就
    此等之物，無審酌餘地，除已證明滅失者外，不問屬於犯人
    與否或有無查扣，均應沒收之；後者指凡供犯罪所用或因犯
    罪所得之物，均應予以沒收，但仍以屬於被告或共犯所有者
    為限。毒品危害防制條例第19條第3 項規定，犯同條例第4
    條之罪所使用之水、陸、空交通工具，應予沒收，並非以專
    供犯上開之罪所用之物，始得沒收之。且此項沒收採義務沒
    收主義，故凡供犯上開之罪所用之物，即應依該條項之規定
    ，宣告沒收之。惟因其未有「不問屬於犯人與否，沒收之」
    之規定，故仍以屬於犯人所有者為限，始得沒收（最高法院
    93年度臺上字第2751號判決要旨參照）。經查：
（一）被告於上開犯罪事實欄所載之各次販賣毒品海洛因所得之
      金額1 千元、5 百元、5 百元、5 百元（合計2 千5 百元
      ），雖未扣案，仍應依毒品危害防制條例第19條第1 項之
      規定，分別於各罪刑項下宣告沒收之，如全部或一部不能
      沒收時，均以其財產抵償之。
（二）未扣案門號0000000000號晶片卡1 枚，係被告之母親贈送
      予被告使用，業據被告陳明在卷（見本院卷第138 頁反面
      ），足認該晶片卡被告已取得所有權，而該晶片卡1 枚及
      其插用未扣案之諾基亞廠牌行動電話1 支，除係被告所有
      外，並係與購毒者聯絡使用之物，業據被告於本院審理時
      陳明在卷（見本院卷第139 頁），是上揭物品，均係被告
      所有供其販賣第一級毒品所用之物，雖被告於本院審理中
      陳稱，手機很早不見了等語，然本院查無證據證明已經滅
      失，爰仍依毒品危害防制條例第19條第1 項之規定宣告沒
      收，如全部或一部不能沒收時，應追徵其價額。
（三）至上開犯罪事實二（二）（三）（四），被告騎乘至交易
      地點之交通工具機車及自小客車，係被告之母親張美華所
      有，業據被告於審理時供明在卷（見本院卷第137 頁、第
      138 頁及反面），既無證據證明係被告所有，自無從依毒
      品危害防制條例第19條第3 項規定宣告沒收，附此敘明。
據上論斷，應依刑事訴訟法第299 條第1 項前段，毒品危害防制
條例第4 條第1 項、第17條第2 項、第19條第1 項，刑法第11條
、第47條第1 項、第51條第5款、第9款、第59條，判決如主文。
本案經檢察官張嘉宏到庭執行職務。
中    華    民    國   100     年    11    月    8    日
                  刑事第八庭  審判長法官  游秀雯
                              法      官  王素珍
                              法      官  田德煙
以上正本證明與原本無異。
如不服本判決應於收受判決後10日內向本院提出上訴書狀，並應
敘述具體理由。其未敘述上訴理由者，應於上訴期間屆滿後20日
內向本院補提理由書( 均須按他造當事人之人數附繕本) 「切勿
逕送上級法院」。
中    華    民    國   100    年    11    月    8     日
                                      書記官  吳冠慧
附錄本判決論罪科刑法條全文：
毒品危害防制條例第4條
製造、運輸、販賣第一級毒品者，處死刑或無期徒刑；處無期徒
刑者，得併科新臺幣2 千萬元以下罰金。
製造、運輸、販賣第二級毒品者，處無期徒刑或7 年以上有期徒
刑，得併科新臺幣1 千萬元以下罰金。
製造、運輸、販賣第三級毒品者，處5 年以上有期徒刑，得併科
新臺幣7 百萬元以下罰金。
製造、運輸、販賣第四級毒品者，處3 年以上10年以下有期徒刑
，得併科新臺幣3 百萬元以下罰金。
製造、運輸、販賣專供製造或施用毒品之器具者，處1 年以上7
年以下有期徒刑，得併科新臺幣1 百萬元以下罰金。
前5項之未遂犯罰之。